臺灣桃園地方法院刑事裁定　　　　　　　100年度聲字第268號
聲　請　人
即　被　告　余瓊淩
指定辯護人　本院公設辯護人彭詩雯
上列聲請人即被告因違反毒品危害防制條例案件（99年度重訴字
第83號），經檢察官提起公訴（99年度偵字第23190 號、第2962
1 號），聲請人聲請具保停止羈押，本院裁定如下：
    主  文
聲請駁回。
    理  由
一、本件聲請人即被告余瓊淩因違反毒品危害防制條例案件，經
    本院訊問後，認其犯罪嫌疑重大，且有刑事訴訟法第101 條
    第1 項第3 款之情形，並有羈押之必要，於民國99年12月24
    日執行羈押在案，合先敘明。
二、聲請意旨略以：被告本身罹患遺傳糖尿病及自律神經失調病
    症，亦領有重大傷病證明卡，而為身心障礙之人，因身心障
    礙者權益保障法第75條第3 款、第7 款均明白規定對於對身
    心障礙者不得限制其自由，且亦不得對身心障礙者或利用身
    心障礙者為犯罪或不正當之行為，為此具狀聲請准予具保停
    止羈押等語。
三、按被告經法官訊問後，認為犯罪嫌疑重大，而有下列情形之
    一，非予羈押，顯難進行追訴、審判或執行者，得羈押之︰
    一逃亡或有事實足認為有逃亡之虞者。二有事實足認為有湮
    滅、偽造、變造證據或勾串共犯或證人之虞者。三所犯為死
    刑、無期徒刑或最輕本刑為五年以上有期徒刑之罪者，刑事
    訴訟法第101 條第1 項定有明文。而此所謂之羈押，乃拘禁
    被告之強制處分，其目的係在於保全證據、確保刑事訴訟程
    序之進行及刑罰權之執行。是被告經法官訊問後，究竟有無
    刑事訴訟法第101 條第1 項各款之情形，均屬事實問題，法
    院應按訴訟之程度，卷證資料及其他一切情事斟酌之。次按
    刑事訴訟法第101 條第1 項第3 款規定之羈押，係因被告所
    犯為死刑、無期徒刑或最輕本刑為5 年以上有期徒刑之罪者
    ，其可預期判決之刑度既重，該被告為規避刑罰之執行而妨
    礙追訴、審判程序進行之可能性增加，國家刑罰權有難以實
    現之危險，該規定旨在確保訴訟程序順利進行，使國家刑罰
    權得以實現，以維持重大之社會秩序及增進重大之公共利益
    ，其目的洵屬正當。又基於憲法保障人民身體自由之意旨，
    被告犯上開條款之罪嫌疑重大者，仍應有相當理由認其有逃
    亡、湮滅、偽造、變造證據或勾串共犯或證人等之虞，法院
    斟酌命該被告具保、責付或限制住居等侵害較小之手段，均
    不足以確保追訴、審判或執行程序之順利進行，始符合該條
    款規定，非予羈押，顯難進行追訴、審判或執行之要件，此
    際羈押乃為維持刑事司法權有效行使之最後必要手段，於此
    範圍內，尚未逾越憲法第23條規定之比例原則，符合司法院
    釋字第392 號、第653 號、第654 號解釋意旨，與憲法第8
    條保障人民身體自由及第16條保障人民訴訟權之意旨，尚無
    違背（司法院大法官會議釋字第665 號解釋參照）。
四、經查，被告余瓊淩因違反毒品危害防制條例案件，經臺灣桃
    園地方法院檢察署檢察官以99年度偵字第23190 號、第2962
    1 號提起公訴，前經本院以99年度重訴字第83號刑事案件審
    理。而被告余瓊淩於99年12月14日經本院訊問後，認被告既
    已自白犯行，並有相關共同被告之供述及扣案毒品在卷可佐
    ，罪嫌重大，所涉運輸第二級毒品罪，為最輕本刑5 年以上
    有期徒刑之罪，良以將遭判處重刑者常伴有逃亡、滅證之高
    度可能，此係趨吉避凶、脫免刑責、不甘受罰之基本人性，
    自有相當理由認其有逃亡之可能，非予羈押，顯難進行追訴
    、審判，有羈押之必要，依刑事訴訟法第101 條第1 項第3
    款之規定，於同日執行羈押。而本案雖已辯論終結，然考量
    上開因素，如令被告交保在外，實有高度可能將不再到庭或
    到場執行，致使法院追訴、審判、執行之目的無法達成，仍
    有繼續羈押被告之必要，尤以被告余瓊淩先後2 次參與運輸
    毒品甲基安非他命之犯行，危害社會治安甚鉅，經權衡國家
    刑事司法權之有效行使、社會秩序及公共利益、被告人身自
    由之私益及防禦權受限制之程度，認對被告維持羈押處分尚
    屬適當、必要，合乎比例原則，並無違前開大法官會議解釋
    意旨（最高法院98年度台抗字第668 號裁定意旨參照）。至
    被告雖以前詞云云置辯，惟身心障礙者權益保障法第75條第
    3 款及第7 款之所以規定對身心障礙者不得有限制其自由，
    或其他對身心障礙者或利用身心障礙者違犯罪或不正當之行
    為，乃係為維護身心障礙者之權益，保障其平等參與社會、
    政治、經濟、文化等之機會，促進其自立及發展，非謂舉凡
    身心障礙者即一概不得施以羈押之強制處分，此由觀諸同法
    第1 條所規定之立法目的即明，況本件被告既係因有上開刑
    事訴訟法第101 條第1 項第3 款之羈押原因及羈押之必要，
    始遭本院裁定予以羈押，亦難謂有何對被告為不正當之行為
    之處，是認被告上開所辯，尚無足採。此外，被告又無刑事
    訴訟法第114 條各款所定不得駁回具保停止羈押聲請之情形
    ，因法院於認定羈押之原因是否存在時，僅就被告是否犯罪
    嫌疑重大及有無合於刑事訴訟法第101 條所定情形而為考量
    ，被告之個人因素，尚非在予以斟酌之列。是被告聲請具保
    停止羈押，難認有理由，應予駁回。
五、依刑事訴訟法第220條，裁定如主文
中    華    民    國  100     年    2     月    17    日
                  刑事第八庭    審判長法  官  劉為丕
                                      法  官  溫祖明
                                      法  官  呂綺珍
以上正本證明與原本無異。
如不服本裁定，應於送達後5 日內，向本院提出抗告狀。
                                      書記官  范升福
中    華    民    國   100    年    2     月    18    日